臺灣高等法院臺中分院刑事判決　　　　 96年度上訴字第184號
上　訴　人　臺灣臺中地方法院檢察署檢察官
被　　　告　乙○○
上列上訴人因毒品危害防制條例案件，不服臺灣臺中地方法院95
年度訴字第3102號中華民國95年11月21日第一審判決（起訴案號
：臺灣臺中地方法院檢察署95年度毒偵字第4086號），提起上訴
，本院判決如下：
    主  文
上訴駁回。
    犯罪事實及理由
一、本案經本院審理結果，認第一審判決認事用法及量刑均無不
    當，應予維持，並引用第一審判決書記載之事實、證據及理
    由（如附件）。
二、上訴人即原審檢察官上訴意旨略謂；被告於本案原審判決前
    基於施用第一級毒品之犯意，自民國95年 7月初某日起至95
    年11月14日某時止，基於施用第一級毒品之犯意，在不詳地
    點，以注射針筒加水注射之方式，施用第一級毒品海洛因多
    次。嗣分別於(一)95年7月初某日，將第一級毒品7小包藏放在
    其不知情之胞兄郭振典（另為不起訴處分）所有之長褲口袋
    內，為警於95年 7月11日晚間20時24分在臺中縣太平市○○
    路379巷1弄8號前查獲，並扣得第一級毒品7小包（送驗淨重
    0.87公克）；(二)於95年11月6日晚間7時20分許，為警在臺中
    市警察局第一分局，經乙○○同意後採集其尿液送驗結果呈
    可待因、嗎啡陽性反應而查獲；(三)於95年11月16日下午 5時
    許，為警在臺中縣太平市○○路452號前查獲，並扣得第1級
    毒品海洛因 1小包（送驗淨重0.03公克）。按施用毒品乃行
    為人本預定實施數個同種行為之慣行性、成癮性犯罪，即以
    反覆為同種類的行為構成要件內容之犯罪，型態本質上為集
    合犯，其所侵害之法益既為同一，則被告多次慣行性之施用
    毒品數次行為，自應認係為包括的一罪，依審判不可分原則
    ，上開犯行應為起訴效力所及，原審未及斟酌審判，難認原
    判決允當，請撤銷原判決，另為適當之判決等語。
三、惟按學理上「包括一罪」概念中之「集合犯」之態樣，依一
    般社會通念，特定犯罪行為具有反覆實施之特性，立法者於
    制定刑罰法律之初，亦已認知該種行為類型之反覆性，而有
    意藉由法條中客觀構成要件之行為要素，涵括上開具有反覆
    實施特性之數個犯罪行為，仍僅接受一次刑法之評價為已足
    ；然施用毒品犯罪，或為零星偶一之施用，或長期不間斷的
    反覆施用，均有其可能性，是自難認立法者於制定刑罰法律
    之初，已認知施用毒品行為必屬具反覆性之犯罪，且有意藉
    由法條中客觀構成要件之行為要素，涵括上開具有反覆實施
    特性之數個犯罪行為。況實務上最高法院歷來僅將專以觸犯
    該等法條之罪，為其日常生活之職業者之常業犯，認為其性
    質上屬多數行為之集合犯，在法律上將之擬制為一罪即學理
    上所稱之實質上一罪（最高法院92年台上字5115號、92年台
    上字第4959號、93年台上字第3609號、94年台上字第4567號
    判決意旨參照），而本次刑法修正既依據「刑罰公平原則」
    之考量，刪除有關連續犯之規定，並將含有連續犯性質之常
    業犯一併全數刪除（參見刑法修正草案總說明）。故修正刑
    法施行前之連續反覆多次施用毒品之行為，仍應依修正前刑
    法第56條之規定論以連續犯，而非以集合犯概念評價之。至
    於修正刑法施行後之多次施用毒品犯罪之行為，論以「集合
    犯」亦屬欠妥，應回歸一般刑法上行為單、複數之認定，而
    予論罪科刑為允當。是以依集合犯之概念評價多數施用毒品
    行為之見解，目前既不為本院所採取。又上開經警於95年 7
    月11日晚間20時24分在臺中縣太平市○○路 379巷1弄8號前
    查扣之第一級毒品海洛因7小包，及於95年11月16日下午5時
    許在臺中縣太平市○○路452號前查扣之第1級毒品海洛因 1
    小包，均與被告犯本案施用第一級毒品罪無關，亦無從併於
    本案宣告沒收。是以原審檢察官認此部分與本案被告之犯罪
    事實具有集合犯之實質上一罪關係，而提起上訴指摘原審未
    及併就上開事實審判，難認允當，請求撤銷原審判決，為無
    理由，不能採取，應予駁回。另原審檢察官將上開犯罪事實
    之相關卷證（95年度毒偵字第5325號、95年度毒偵字第55
    96 號、96年度毒偵字第0163號）移送本院併案審理，即難
    准許，應予退還，另為適法處理。
據上論斷，應依刑事訴訟法第373條、第368條，判決如主文。
本案經檢察官甲○○到庭執行職務。
中　　華　　民　　國　　96　　年　　3 　　月　　27　　日
          刑事第三庭    審判長法　官  王  增  瑜
                              法　官  廖  柏  基
                              法　官  蔡  紹  良
上列正本證明與原本無異。
如不服本判決應於收受送達後十日內向本院提出上訴書狀，其未
敘述上訴之理由者並得於提起上訴後十日內向本院補提理由書（
均須按他造當事人之人數附繕本）。
                              書記官  巫  丞  晏
中　　華　　民　　國　　96　　年　　3 　　月　　27　　日
附錄本判決論罪科刑法條：毒品危害防制條例第10條第1項
毒品危害防制條例第10條
施用第一級毒品者，處6月以上5年以下有期徒刑。
